【裁判字號】    97,上更(一),87
【裁判日期】    970819
【裁判案由】    違反毒品危害防制條例
【裁判全文】
臺灣高等法院高雄分院刑事判決      97年度上更(一)字第87號
上  訴  人  甲○○
即  被  告
選任辯護人  朱立人  律師
上列上訴人因違反毒品危害防制條例案件，不服臺灣高雄地方法
院96年度訴字第1796號中華民國96年9 月4 日第一審判決（起訴
案號：臺灣高雄地方法院檢察署96年度偵字第1624號），提起上
訴，經判決後，由最高法院發回更審，本院判決如下：
     主  文
上訴駁回。
     事  實
一、甲○○前因肅清煙毒條例、賭博、違反麻醉藥品管理條例等
    案件，經法院分別判處有期徒刑3 年2 月、7 月、5 月，並
    經定其應執行刑為有期徒刑3年8月確定；復因肅清煙毒條例
    、違反麻醉藥品管理條例等案件，經法院分別判處有期徒刑
    3 年2 月、6 月確定，嗣經定其應執行刑為有期徒刑3 年6
    月，以上各罪接續執行，於民國87年3 月11日縮短刑期假釋
    付保護管束，嗣前開假釋因故遭撤銷而續執行殘刑，於94年
    3 月1 日縮刑期滿執行完畢，竟仍不知悔改；明知海洛因係
    毒品危害防制條例第2 條第2 項第1 款所列之第一級毒品，
    不得販賣，竟仍各別基於販賣第一級毒品以營利之犯意，而
    以附表二編號3 至9 所示之夾鍊袋、電子磅秤、白色塑膠分
    裝鏟、筆記本、行動電話等物，以為分裝毒品及對外聯絡販
    賣事宜之工具，分別為下述販賣第一級毒品海洛因之犯行：
  (一)於95年10月8 日22時33分許，適有鍾為科以其所使用之0000
    000000號行動電話，撥打甲○○所有之黑色GPRS廠牌（內含
    和信公司0000000000號SIM卡1枚）行動電話（下稱甲○○上
    開0000000000號行動電話，即附表二編號7 所示者），欲向
    甲○○購買四分之一錢（2 分半）之海洛因，嗣2 人在電話
    中約定買賣價金為新臺幣（下同）9,000 元，並以甲○○在
    高雄縣岡山鎮○○路38號住處（下稱甲○○岡山住處）附近
    水溝處資為交易地點後，2 人乃各自依約前往該處，並由甲
    ○○向鍾為科收取9,000 元，繼將所攜帶之海洛因1 包交予
    鍾為科，而完成該次之海洛因交易。
  (二)於95年10月14日17時19分許，鍾為科再以其所使用之000000
    0000號行動電話撥打甲○○上開0000000000號行動電話，與
    甲○○商定購買7,000 元海洛因之事宜（交易數量較四分之
    一錢為少），2 人也旋相互授受現金、海洛因以完成該次交
    易。
  (三)於95年10月16日13時35分許，鍾為科復以其所使用之000000
    0000號行動電話撥打甲○○上開0000000000號行動電話，再
    與甲○○商定購買四分之一錢之海洛因事宜，2 人乃旋各自
    前去約定交易地點，亦即甲○○岡山住處附近，並由甲○○
    向鍾為科收取9,000 元之價金後，繼將所攜帶之海洛因1 包
    交予鍾為科，而完成該次交易。
  (四)於95年10月25日9 時28分許，適有吳進和以其所使用之0000
    000000號行動電話撥打甲○○所有之白色BENQ廠牌（內含和
    信公司0000000000號SIM 卡1 枚，即附表二編號8 所示者）
    行動電話（下稱甲○○上開0000000000號行動電話），欲向
    甲○○購買1,500元之海洛因，經甲○○應允後，2人乃旋於
    同日9 時43分許，在甲○○岡山住處附近某處，相互交付現
    金、海洛因以完成該次交易。
  (五)於95年10月30日0 時13分許，甲○○以上開0000000000號行
    動電話撥打林雅慧所使用之0000000000號行動電話，嗣2 人
    在電話中約定8,200 元之海洛因交易事宜，並以甲○○岡山
    住處附近某處資為交易地點後，2 人乃旋各自前去該處，並
    由甲○○向林雅慧收取8,200 元，繼將所攜帶之海洛因1 包
    交予林雅慧，而完成該次之交易。
  (六)於95年11月1 日11時56分許，適吳進和再以其所使用之0000
    000000號行動電話撥打甲○○上開0000000000號行動電話，
    欲向甲○○購買1,000元之海洛因，經甲○○應允後，2人乃
    旋於同日12時3 分許，在甲○○岡山住處附近某處，相互交
    付現金、海洛因以完成該次交易。嗣經警於96年1 月6 日執
    搜索票分別前往甲○○另位於臺南縣永康市○○○路19巷1
    之2 號13樓之3 住處（下稱甲○○永康住處）及甲○○岡山
    住處執行搜索，並扣得如附表二所示之物，乃悉全情。
二、案經高雄市政府警察局刑警大隊移送臺灣高雄地方法院檢察
    署檢察官偵查起訴。
     理  由
壹、程序部分：
一、卷附鍾為科、吳進和、林雅慧、乙○○與被告所使用行動電
    話之通聯監聽譯文部分：本案之通訊監察，係本於檢察官依
    斯時有效之通訊保障及監察法第5 條第2 項所核發「通訊監
    察書」而為者，且在程序上查無任何違誤，從而與監察所得
    資料相符之監聽譯文，且被告坦承監聽譯文為其對話，自有
    證據能力。
二、扣案如附表二所示之物乃警方依刑事訴訟法所定程序予以搜
    索、查扣者，自得作為本案之證據。
三、卷附法務部調查局鑑定書、高雄醫學大學附設中和紀念醫院
    檢驗報告，均係檢察官事先概括授權鑑定或囑託鑑定。依刑
    事訴訟法第198 條、第208 條第1 項之法定鑑定程式所得之
    專業判定結果，而按刑事訴訟法第206 條所出具之鑑定報告
    ，屬刑事訴訟法第159 條第1 項所指例外情形，應有證據能
    力。
四、證人鍾為科於偵訊中以證人身份具結後所為之證述，經核並
    無顯不可信之情況，依刑事訴訟法第159 條之1 第2 項規定
    ，應有證據能力。雖被告之辯護人於本院審理中稱：證人鍾
    為科於96年2 月2 日上午偵訊結果有利於被告，旋即還押，
    下午再提出訊問，因受檢方執拗訊問、威嚇訊問、誘導訊問
    下，始為不利被告之供述，且與鍾為科實際供述不合，故無
    證據能力云云。惟查，檢察官於96年2 月2 日上午11時對證
    人鍾為科為偵訊後，又於同2 月6 日下午2 時29分許再提訊
    證人鍾為科等情，有偵訊卷可稽，是證人鍾為科並無於96年
    2 月2 日下午接受偵訊之情事；再者，經本院前審當庭勘驗
    檢方96年2 月2 日與2 月6 日之偵訊錄影光碟，固然檢方之
    偵訊筆錄記載較實際偵訊內容（對話）為簡略，如96年2 月
    6 日之偵訊筆錄記載：「（想起95年10月間所購得海洛因對
    象是何人？），證人鍾為科答：是跟綽號『標仔』買的，是
    別人介紹的，他的真實姓名我不記得。」（見偵查卷第35頁
    ），此與當庭勘驗該日檢察官之訊問內容：「（你10月份是
    跟誰買毒品？）跟標仔」「（標仔本名？）本名我不知道，
    我知道綽號而已」，相互比較，偵訊筆錄記載確較實際偵訊
    內容（對話）為簡略，但此乃筆錄因文字書寫之故而言簡意
    賅，並非曲解證人鍾為科之陳述；況且本件公訴人於上開偵
    訊中態度平和，反覆求證，亦無執拗訊問、威嚇訊問、誘導
    訊問之情事，是上開辯護人所稱，容有誤解。
貳、實體方面：
一、訊據上訴人即被告甲○○就附表二所示之物，均為其所有、
    所使用，及其曾於事實欄(一)至(六)所示之時點，分別與鍾為科
    、吳進和、林雅慧完成買賣各情固均供認不諱，惟矢口否認
    有販賣第一級毒品海洛因之犯行，辯稱：為警查扣之海洛因
    、電子磅秤、塑膠分裝鏟等物，只是作為吸食毒品使用，俱
    無涉販賣毒品犯行；且我與鍾為科、吳進和、林雅慧等人間
    ，也僅係正當從事壯陽藥、山產、茶葉等買賣，並非交易海
    洛因云云。經查：
  (一)警方於96年1 月6 日在被告永康、岡山住處所分別查獲之附
    表二所示物品，均為被告所有，並為被告所使用；及被告曾
    於事實欄(一)至(六)所示之時點，分別與鍾為科、吳進和、林雅
    慧進行買賣等節，為被告所不爭執（見原審卷(一)第38、40-4
    1 頁），並有鍾為科、被告所使用行動電話之通聯監聽譯文
    在卷（通聯監聽譯文之項目、出處詳如附表三所示），及附
    表二所示之物扣案可稽，自堪認定。又扣案海洛因12包之成
    分（純度31.30%，純質淨重2.43公克），及扣案電子磅秤、
    白色塑膠分裝鏟均殘留微量海洛因成分各情，亦各經法務部
    調查局、高雄醫學大學附設中和紀念醫院鑑定確定無訛，此
    分別有該局96年1 月27日調科壹字第09623007690 號鑑定書
    1 紙（見原審卷(一)第116 頁）、該醫院96年6 月5 日第0000
    -000至0000-000號檢驗報告共2 份（見原審卷(一)第91-92 頁
    ）在卷足資認明。
  (二)關於被告與鍾為科之買賣標的、價格與數量方面：
  1.被告與鍾為科於事實欄(一)至(三)所示時點之通聯監聽譯文詳如
    下所示：95年10月8日22:33（鍾為科0000000000─被告00
    0000 0000）「鍾：我到了」、「被告：你是誰」、「鍾：
    我科仔，我到了」「被告：要怎樣你講」、「鍾：四一啦，
    一樣的四一」、「被告：我聽不懂」、「鍾：四一啦」、「
    鍾：我要軟的四一啦」。95年10月8日22:34（鍾為科000000
    0000─被告0000000000）「鍾：軟的啦，四一」、「被告：
    什麼四一我聽不懂」、「鍾：兩分半啦」、「被告：你就說
    半半就好」、「鍾：你拿一樣的就好了，我在水溝這邊等你
    …我在這邊等你」、「被告：你要哪一種你要講啊」、「鍾
    ：軟的啦」、「被告：7 那個嗎？」、「鍾：不是啦，我之
    前向你拿那個，75我拿75給你」、「被告：什麼75啊？」、
    「鍾：原的那種」、「被告：不行啦，原的75？你神經病喔
    ？」「鍾：我之前才…，我身上還有78啦」、「被告：不行
    啦，四分之一要9 ，那我沒辦法」、「鍾：那樣嗎？好啦、
    好啦」「被告：我等於虧本了」、「鍾：好啦、好啦」。
    95年10月14日17:19 （鍾為科0000000000─被告0000000000
    ）「鍾：飄（諧音，下同）哥，半半的啦」、「被告：喔」
    、「  鍾：飄哥，我朋友說差1,500 明天再給你好嗎？」「
    被告：不要」、「鍾：他那個是每天拿的不要緊啦」、「被
    告：我不要，有多少拿多少就好」、「鍾：不然7,000 你把
    他扣一些東西起來好吧」、「被告：好」。95年10月16日
    13:35 （鍾為科0000000000─被告0000000000）「鍾：半半
    啦」、「被告：好」、「鍾：到了啦…」、「被告：好」（
    見偵查卷第207 頁）；再參酌證人鍾為科於偵查中證稱：「
    我未曾施用甲基安非他命，而是自95年年初開始施用海洛因
    ，一直施用到該年11月14日入所勒戒為止，我於95年10月間
    ，乃係使用0000000000號行動電話對外聯絡，該行動電話通
    聯監聽譯文所示之『軟的』，應為海洛因之代稱。我曾使用
    該行動電話聯絡『標仔』買入海洛因2 次以上，交易的地點
    都在高雄縣岡山鎮路邊。」等語（見偵查卷第30、35、36頁
    ），及於原審審理中所證稱：「我與被告認識10幾年了，平
    日以行動電話相互聯絡並進行交易，且都相約在被告岡山住
    處附近，由被告將我所買的東西交給我，通聯監聽譯文所示
    『75』、『78』，分別是指7,500 元、7,800 元的意思，而
    95年10月16日該次交易的標的，也是『軟的』。」等語（見
    原審卷(一)第142 、143 、135 頁），互核以觀，足認被告於
    事實欄(一)至(三)所示時間，經由上開0000000000號行動電話聯
    繫出售予鍾為科之標的，確均為海洛因，及被告、鍾為科俱
    相約在被告岡山住處附近某處，以完成各該次買賣行為無訛
    。雖證人鍾為科於原審審理中同時附和被告所辯，而另證稱
    ：我是向被告購買壯陽藥，至於我購買海洛因之對象，亦即
    『標仔』，並非被告，而係另有其人云云（見原審卷(一)第14
    0 頁、第142-147 頁）。然查，證人鍾為科與被告通聯所示
    之上開監聽譯文中，並無任何隻字片語提到要向被告購買壯
    陽藥之詞句，甚至從對話內容中亦無法聯想到係購買壯陽藥
    之事，是被告及證人鍾為科於原審審理中附和被告之詞，皆
    屬臨訟狡辯之詞，不足為信。
  2.上開通聯監聽譯文所示「75」、「78」，分別意指7,500 元
    、7,800 元，已如前述，而被告於事實欄(一)之該次，因不滿
    鍾為科所出價之「75」、「78」過低，乃自行出價「9 」，
    且雙方最終也以此達成買賣合意之價格，自應係指9,000 元
    甚明，另同組買賣雙方甫經7 日後，資就同一物品所為同等
    數量之買賣（數量同為「半半」），價格也應同為9,000 元
    ；至事實欄(二)該次之交易價格則為7,000 元，亦業經雙方於
    通聯中言明，堪可認定。
  3.依上開之通聯監聽譯文所示「鍾：…四一」、「被告：什麼
    四一我聽不懂」、「鍾：兩分半啦」、「被告：你就說半半
    就好」等語，堪認被告、鍾為科所使用之「四一」、「半半
    」等暗語，俱乃指同一之意思，而均為2 分半（即四分之一
    錢）之數量，則被告、鍾為科就事實欄(一)、(三)所示之該2 次
    交易，毒品數量均為四分之一錢。至事實欄(二)所示之該次，
    因交易之價格僅為7,000 元，較諸先後2 次，同組買賣雙方
    各以9,000 元所達成四分之一錢海洛因之交易，在價格上顯
    然為低；再參以上開之通聯監聽譯文亦明確載記「鍾：不
    然…你把他扣一些東西起來好吧」、「被告：好」等語，亦
    即被告、鍾為科就交易數量之減少，確已明確達成合意一節
    ，則雙方該次最終交易之數量，也應比四分之一錢略少些，
    至為灼然。
  (三)關於被告與吳進和之買賣價格、標的方面：
  1.被告、吳進和於事實欄(四)、(六)所示時點之通聯監聽譯文詳如
    下所示：95年10月25日09:28（吳進和0000000000─被告0
    000000000）「吳：15，我到時再打給你」、「被告：嗯」
    ，[ 15分鐘後]95年10月25日09:43（吳進和0000000000─被
    告0 000000000）「吳：我到了」、「被告：嗯」。95年1
    1 月1 日11:56 （吳進和0000000000─被告0000000000）「
    吳：阿飄（諧音），1 啦」，[7分鐘後]95 年11月1 日12:0
    3 （吳進和0000000000─被告0000000000）「吳：阿飄（諧
    音），1 啦，我到啦…」、「被告：喔」（見偵查卷第207
    、209 頁）；再參酌證人吳進和於原審所證稱：我與被告相
    識已久，上開通聯監聽譯文是我委託被告購買東西，該通聯
    監聽譯文所示「15」等係指價格，那是我與被告先前當面約
    定好的，所以我只要這樣說，被告就知道我要進行交易，該
    2 次我均前去被告岡山住處完成交易等語（見原審卷(二)第21
    至23頁）分析比對，則被告乃係以上開0000000000號行動電
    話與吳進和聯繫，且雙方在電話聯繫中，乃使用渠等事先約
    定之暗語談論買賣事宜，而刻意避免直接言及交易物品名稱
    、價格，及雙方就事實欄(四)所示該次交易之買賣價格，乃為
    1,500 元等情，俱堪認定。再者上開之通聯監聽譯文所示
    「15」之暗語，係意指交易價格為1,500 元，又被告、鍾為
    科就7, 500元、7,800 元、9,000 元之交易價格，乃分別以
    「75」、「78」、「9 」等暗語代稱，既俱如前述，則以各
    該暗語演繹所得之使用規則，亦即若僅陳明單一個數字，則
    該數字乃係表明「仟元」之數值，若陳明二個數字，則該等
    數字先後表示「仟元」、「佰元」之數值，已足推認上開
    之通聯監聽譯文所示「1 」，應係指交易價格為1,000 元之
    意甚明。
  2.毒品係政府向來積極查禁之物品，是以當遇有藉由電話聯繫
    毒品交易之必要時，買賣雙方多以暗語代稱，為眾所周知之
    事實。佐諸前已認明被告、吳進和乃刻意事先約定暗語作為
    聯繫交易使用乙情；再參以證人吳進和復於原審審理中證稱
    ：我未曾施用甲基安非他命，但曾施用海洛因等語（見原審
    卷(二)第21頁），堪信被告於事實欄(四)、(六)所示時點出售予吳
    進和之標的，亦均為海洛因無訛。證人吳進和迭於偵訊及原
    審審理中所證稱：我與被告間乃係進行果子狸、兔子、老鼠
    等山產交易云云（見偵卷第61頁、原審卷(二)第21至24頁），
    應非實在。
  3.又被告將海洛因出售予吳進和之時點，就如上開、之時
    間觀之，係分別於95年10月25日、95年11月1 日，並非在96
    年間，從而吳進和於96年間為警採取尿液送驗之結果，縱未
    呈毒品陽性反應（吳進和警詢筆錄及尿液檢驗報告見原審卷
    (一)第71-73 、74頁），亦不足以被告有利之認定，併予指明
    。
  (四)關於被告與林雅慧之買賣標的、價格方面：
  1.被告、林雅慧於事實欄(五)所示時點之通聯監聽譯文詳如下所
    示：95年10月30日00:13（被告0000000000─林雅慧0000000
    000） 「被告：到了沒」、「林：到路竹麥當勞了」、「被
    告：你不要進來，打電話近來我拿出去就好了」、「林：好
    ，一泡給我，我拿82給你」（見偵查卷第209 頁）；參諸證
    人林雅慧於原審審理中所證稱：我曾施用海洛因，00000000
    00號行動電話也都是我在使用的，我曾於95年10月30日0 時
    13分許，以該行動電話與被告所使用之0000000000號行動電
    話聯絡向被告購買物品之事宜，進而再前往被告岡山住處拿
    取交易物品，該次確有完成交易等語（見原審卷(一)第151 、
    152、154頁）；再佐以被告、林雅慧在電話中商討該次交易
    時，亦刻意以「一泡」、「82」等暗語代稱，而未直接言明
    交易物品名稱及價格，及林雅慧趕忙於夜間0 時許，自某處
    經由高雄縣路竹鄉前去被告岡山住處進行交易，而俱核與正
    當交易常情，顯然迥異各節，自堪推認被告於事實欄(五)所示
    時點出售予林雅慧之標的，亦為海洛因甚明。至證人林雅慧
    固於原審審理中證稱：上開通聯監聽譯文所示「一泡」係指
    茶葉云云（見原審卷(一)第154 頁），惟茶葉交易係屬平常，
    且往往不具急迫性，致原欠缺無視路途非近，猶執意於夜間
    0 時許之時點進行，且另以暗語資為代稱之理，況茶葉交易
    之數量係以一包（半斤或一斤）計價，絕無「一泡」者；且
    證人林雅慧有關此部分所述，又與其於偵訊中所證述：通聯
    監聽譯文所示之「一泡」，乃係指簽賭明牌云云（見偵卷第
    56頁），更與被告於本院前審審理中所辯稱：林雅慧是拿衣
    服賣我的云云（見本院上訴卷第54頁），南轅北轍，益徵證
    人林雅慧關於「一泡」係指茶葉、簽賭明牌等相關證述內容
    ，皆屬自欺欺人之詞，非可執為被告有利之認定。
  2.被告與鍾為科、吳進和間歷次之交易毒品價格，或為9,000
    元，或為7,000 元，或為1,500 元，或為1,000 元，俱如前
    述，從而由被告與他人交易海洛因之價格，乃在9,000 元至
    1,000 元之間，且未曾收取百位以下之零數者各情推論，另
    佐以前已演繹、認明被告所慣用之交易價格暗語一節，則附
    表二編號5 通聯監聽譯文所示之「82」，應係指8,200 元，
    毋寧更符合實情；證人林雅慧另於原審審理中所證稱：我與
    被告之通聯監聽譯文所示「82」，乃係指820 元云云（見原
    審卷(一)第154 頁），應無足憑信。
  3.末查被告將海洛因出售予林雅慧之時點，乃在95年10月30日
    ，要非96年間，是以林雅慧於96年間為警採取尿液送驗之結
    果，縱未呈毒品陽性反應（林雅慧警詢筆錄、尿液檢驗報告
    參見原審卷(一)第75-77 、78頁），本無足資為林雅慧於95年
    10月間已未再施用海洛因，而要無向被告購買海洛因必要之
    推論，併予指明。
  (五)被告確有販賣海洛因之犯行，且單次交易數量乃為四分之一
    錢（約0.9 公克）甚或更少，而俱屬稀微，自有賴精密之電
    子磅秤等工具資以分裝；佐諸扣案海洛因成分業經鑑明無訛
    ，即扣案電子磅秤、白色塑膠分裝鏟（即附表二編號4 、5
    各所示者）均殘留微量海洛因，已如前述，則各該物品顯係
    供作被告分裝海洛因俾利販賣使用，且扣案海洛因（即附表
    二編號1 所示者，本得兼作販賣、自行吸食等各項用途）也
    核與被告之販賣犯行相關甚明。另扣案筆記本（即附表二編
    號6 所示者）內載記有鍾為科、林雅慧之行動電話號碼，有
    卷附該筆記本內頁影本1 紙可按（見警卷第39頁），則該筆
    記本乃供被告從事事實欄(一)至(三)、(五)所示犯行使用，亦堪認
    定。末扣案之空夾鍊袋（即附表二編號9 所示者），核與係
    屬扣案海洛因外包裝之夾鍊袋（即附表二編號3 所示者），
    在外觀上要無不同之處，有各該扣押物照片在卷足稽（警卷
    第36、37頁），自亦足供裝盛被告預供販賣之海洛因使用，
    併予指明。被告關於各該扣案物品要俱無涉販賣海洛因犯行
    等所辯，諉無足取。
  (六)末毒品危害防制條例所定之販賣毒品罪，固以行為人有營利
    之目的，而販入或賣出毒品，亦或二者兼而有之者為其構成
    要件，惟所稱「營利」，本非限於現實金錢之交付以賺取價
    差一端，倘行為人販入或賣出毒品，主觀上係出於為自己計
    算而獲取利益之意思，客觀上則採以偷斤減兩（如自行刮取
    毒品而施用）、降低品質（如自行摻入添加物，用以降低毒
    品純度）等方式為之者，縱其間未有價格上之差距，然行為
    人既藉此販賣行為以獲取利益，仍應謂與販賣之要件無悖。
    又海洛因戕害國民身心健康，危害匪淺，向為政府厲法查緝
    之目標，再參諸被告與鍾為科、吳進和、林雅慧間俱欠缺至
    親關係等情，苟無利得，被告豈有甘冒遭查緝法辦重刑之風
    險，而平白無端從事海洛因販賣之理？是以被告顯有藉各該
    次交易海洛因行為從中取利之意圖及事實，要無疑義。
  (七)綜上所述，被告分別於事實欄(一)至(六)所示之時、地，將海洛
    因分別販賣予鍾為科、吳進和、林雅慧以營利之犯行，均堪
    認定。至於被告辯護人聲請再傳訊證人鍾為科、林雅慧及吳
    進和等人到庭作證，因上開證人已於原審審理中到庭為證且
    事實亦臻明確，是本院認無再調查之必要，併予敘明。
二、查海洛因係毒品危害防制條例第2 條第2 項第1 款所稱之第
    一級毒品，核被告所為事實欄(一)至(六)之所為，分別係犯毒品
    危害防制條例第4條第1項之販賣第一級毒品罪；其持有第一
    級毒品海洛因進而販賣，其持有之低度行為已為販賣之高度
    行為所吸收，均不另論罪。又94年2月2日修正公布，而於95
    年7月1日施行之刑法，基於刑罰公平原則之考量，杜絕僥倖
    之犯罪心理，並避免易致鼓勵犯罪之誤解，已刪除連續犯之
    規定；而所謂集合犯，固指立法者所制定之犯罪構成要件中
    ，本就預定有數個同種類行為將反覆實行之犯罪而言，惟參
    諸前開刪除連續犯之立法者意向，對於集合犯自須予以從嚴
    解釋，亦即非僅著眼於反覆實行複數行為此一特質，行為人
    也應自始至終基於在某密接時、空中，延續多次實行該等行
    為之主觀犯意，且按社會通念，復認該等行為評價成一罪係
    屬合理適當者，始足當之，否則仍應依實質競合予以併合處
    罰。茲審酌販賣毒品行為助長毒品氾濫，且造成國人身心健
    康之危害，而被告之販賣對象並非全然同一，及縱不免偶有
    交易對象相同之情事，各該販賣行為，也別有各自之議價過
    程或互異之買賣價格等一切情狀，因認被告所為前開6 次販
    賣第一級毒品犯行間，犯意各別，自應分論併罰；至公訴人
    遽認被告多次販賣毒品之犯行，應論以集合犯一罪，反較連
    續犯刪除前之法律適用，失之寬鬆，核與刑罰評價之公平性
    有違（最高法院96年度台上字第3531、1850號判決意旨參照
    ），自難採取。又被告曾因肅清煙毒條例、賭博、違反麻醉
    藥品管理條例等案件，經法院分別判處有期徒刑3 年2 月、
    7 月、5 月，並經定其應執行刑為有期徒刑3 年8 月確定；
    復因肅清煙毒條例、違反麻醉藥品管理條例等案件，經法院
    分別判處有期徒刑3 年2 月、6 月確定，嗣經定其應執行之
    刑為有期徒刑3 年6 月，以上各罪接續執行，於87年3 月11
    日縮短刑期假釋付保護管束，嗣前開假釋因故遭撤銷而續執
    行殘刑，於94年3 月1 日縮刑期滿執行完畢，有臺灣高等法
    院被告前案紀錄表1 份在卷可稽，被告於該徒刑執行完畢後
    ，5 年以內故意再犯有期徒刑以上之本案6 罪，均應論以累
    犯，並加重其刑（按法定刑死刑、無期徒刑部分依法不得加
    重，僅就罰金刑部分加重之）。又被告每次賣出之海洛因價
    值（價格），少則1,000 元，至多亦不過為9,000 元，且數
    量也俱在四分之一錢以下，均屬非鉅，顯尚無從與大盤毒梟
    對於社會之危害情節相比，如量處販賣第一級毒品法定最低
    刑度無期徒刑，仍嫌過重，爰俱依刑法第59條之規定予以減
    刑，且均先加後減之。
三、原審認被告罪證明確，因而適用毒品危害防制條例第4 條第
    1 項、第18條第1 項前段、第19條第1 項，刑法第11條、第
    47條第1 項、第51條第5 款、第8 款、第9 款、第37條第2
    項、第38條第1 項第2 款等規定，並審酌被告明知施用毒品
    嚴重戕害身心，戒除不易，仍為圖一己之私利而為販賣，惡
    性非輕，且犯後飾詞狡辯，也難認其稍具悛悔真意，惟念被
    告各次販賣毒品之數量、獲利均屬非多，犯罪情節及對於社
    會之危害程度應尚屬非鉅，及被告之教育程度為國小畢業、
    家庭經濟狀況小康（此2 部分參見警詢筆錄）等一切情狀，
    爰分別量處如附表一所示之刑，並依其犯罪性質，併予宣告
    褫奪公權（刑度亦詳如該附表一所示），且定其應執行之刑
    為有期徒刑25年，褫奪公權8 年。扣案如附表二編號1 所示
    海洛因12包，係屬第一級毒品；而扣案如附表二編號2 所示
    之殘留微量海洛因與所附著之電子磅秤、白色塑膠分裝鏟，
    依一般經驗客觀上猶可分離（最高法院93年台上字第4034號
    判決意旨參照），均應依毒品危害防制條例第18條第1 項前
    段之規定宣告沒收銷燬之；至鑑定耗損部分，已滅失不存在
    ，自無庸諭知沒收銷燬。另扣案如附表二編號3 所示之空包
    裝12只，均係查獲時前開海洛因毒品之外包裝，連同該附表
    二編號4 至8 所示之電子磅秤、白色塑膠分裝鏟、筆記本、
    行動電話等物，均為被告所有供犯本案所用之物（各該物品
    與被告各次犯行間之關係詳如該附表說明欄所示），爰均依
    同上條例第19條第1 項規定宣告沒收。扣案如附表二編號9
    所示之空夾鏈袋1 包，應係被告所有預備供分裝販賣毒品所
    用之物，爰依刑法第38條第1 項第2 款規定，予以沒收。至
    於被告歷次販賣海洛因所得計3 萬5700元雖俱未扣案，然毒
    品危害防制條例關於犯販賣毒品罪者，其犯罪所得之財物均
    沒收之規定，係採義務沒收主義，故販賣毒品所得之對價，
    不問其中成本若干，利潤多少，均應全部諭知沒收，始符立
    法本旨（參照最高法院65年度第5 次刑庭庭推總會議決議(一)
    意旨、91年度臺上字第2419號判決意旨），上開所得均應依
    毒品危害防制條例第19條第1 項規定宣告沒收，如一部或全
    部不能沒收時，以其財產抵償之。另扣案如附表二編號10、
    11各所示之黑色塑膠分裝鏟、行動電話，核與本案所認明之
    各次販賣毒品犯行間尚無相關，自不予沒收，於理由欄併予
    敘明；其認事用法，均無不合，量刑亦屬適當。被告上訴意
    旨否認犯罪，指摘原判決不當，為無理由，應予駁回。
四、公訴意旨另略以：甲○○除有前開販賣第一級毒品予鍾為科
    、吳進和、林雅慧等人之犯行外，復基於販賣第一級毒品之
    單一集合犯意，而於95年10、11月間，以上開0000000000號
    行動電話與00-0000000號市話及0000000000 號 行動電話之
    申設人乙○○聯繫多次，而將第一級毒品海洛因販賣予乙○
    ○多次，因認被告甲○○此部分亦涉有毒品危害防制條例第
    4條第1項之販賣第一級毒品罪嫌云云。公訴人認被告涉及此
    部分犯行，乃係以被告所使用0000000000號行動電話，與00
    -0000000號市話、0000000000號行動電話之95年10、11月間
    通聯監聽譯文（見偵查卷第208至第211頁），資為主要之論
    據；經訊據被告甲○○堅詞否認有此部分犯行。經核各該通
    聯監聽譯文，均係00-0000000號市話、0000000000號行動電
    話使用人主動致電予被告，且該等通聯監聽譯文之內容詳如
    下所示：95年10月24日17:06 （0000000000號行動電話使
    用人─被告0000000000）「洪：飄哥嗎，我國良啦，拿散的
    五分可以嗎？」、「被告：你等一下再打過來」。95年10
    月26日14：07（0000000000號行動電話使用人─被告000000
    0000）「洪：幫我留9,000 的，減500 」、「被告：沒辦法
    」。95年11月7 日13:56 （00-0000000號市話使用人─被
    告0000000000）「洪：標哥，我用家裡電話打才通，用我的
    手機都打不通，標哥，我有幾個散客，幫我帶一下，我向你
    先撥3,500 」、「被告：我在新市，等一下，我載一家人」
    95年11月7 日18:17 （0000000000號行動電話使用人─被
    告00 00000000） 「洪：標哥，我先還你1,500 ，另外拿2.
    5 仔的7, 000，我帶8,500 過去」（見偵查卷第208 至第21
    1 頁），由上開對話內容均僅為00-0000000號市話、000000
    00 00 號行動電話使用人之單方邀約，而未見被告有明確之
    應允出賣意思表示，反多以「等一下」、「沒辦法」等語資
    為推託、拒絕，致要難遽認雙方已具有買賣之合意，自難僅
    憑該等通聯監聽譯文，遽謂被告有販賣第一級毒品既（未）
    遂之犯行，而證人乙○○經本院傳拘，均未到庭作證，亦無
    法經由其陳述以供本院判斷；此外，復查無其他積極證據足
    證被告涉有公訴意旨所指販賣海洛因予乙○○之犯行，被告
    此部分犯嫌亦屬不能證明，惟公訴人認被告此部分之犯行，
    與上開經論罪科刑之販賣第一級毒品部分，有集合犯之一罪
    關係，爰不另為無罪之諭知。
據上論斷，應依刑事訴訟法第368條，判決如主文。
本案經檢察官郭振昌到庭執行職務。
中    華    民    國    97    年    8    月    19    日
                  刑事第三庭    審判長法  官  周賢銳
                                      法  官  黃仁松
                                      法  官  黃憲文
以上正本證明與原本無異。
如不服本判決應於收受本判決後10日內向本院提出上訴書狀，其
未敘述上訴理由者，並得於提起上訴後10日內向本院補提理由書
狀（均須按他造當事人之人數附繕本）「切勿逕送上級法院」。
中    華    民    國    97    年    8    月    19    日
                                      書記官  施耀程
附錄本判決論罪科刑法條：
毒品危害防制條例第4 條第1 項
製造、運輸、販賣第一級毒品者，處死刑或無期徒刑；處無期徒
刑者，得併科新臺幣1,000萬元以下罰金。
附表：
┌────────────────────────────────────────────┐
│附表一 ：                                                                               │
├─┬─────┬────────────────────────────────────┤
│編│事實欄    │罪名及科刑（含沒收）                                                    │
│號│          │                                                                        │
├─┼─────┼────────────────────────────────────┤
│1 │   (一)     │販賣第一級毒品，累犯，處有期徒刑拾陸年，褫奪公權捌年。扣案如附表二編號1 │
│  │          │至2 所示之物，均沒收銷燬之；扣案如附表二編號3 至7 、9 所示之物，均沒收；│
│  │          │未扣案之販賣第一級毒品所得財物新臺幣玖仟元沒收，如全部或一部不能沒收時，│
│  │          │以其財產抵償之。                                                        │
├─┼─────┼────────────────────────────────────┤
│2 │   (二)     │販賣第一級毒品，累犯，處有期徒刑拾伍年拾月，褫奪公權捌年。扣案如附表二編│
│  │          │號1 至2 所示之物，均沒收銷燬之；扣案如附表二編號3 至7 、9 所示之物，均沒│
│  │          │收；未扣案之販賣第一級毒品所得財物新臺幣柒仟元沒收，如全部或一部不能沒收│
│  │          │時，以其財產抵償之。                                                    │
├─┼─────┼────────────────────────────────────┤
│3 │   (三)     │販賣第一級毒品，累犯，處有期徒刑拾陸年，褫奪公權捌年。扣案如附表二編號1 │
│  │          │至2 所示之物，均沒收銷燬之；扣案如附表二編號3 至7 、9 所示之物，均沒收；│
│  │          │未扣案之販賣第一級毒品所得財物新臺幣玖仟元沒收，如全部或一部不能沒收時，│
│  │          │以其財產抵償之。                                                        │
├─┼─────┼────────────────────────────────────┤
│4 │   (四)     │販賣第一級毒品，累犯，處有期徒刑拾伍年柒月，褫奪公權捌年。扣案如附表二編│
│  │          │號1 至2 所示之物，均沒收銷燬之；扣案如附表二編號3 至5 、8 、9 所示之物，│
│  │          │均沒收；未扣案之販賣第一級毒品所得財物新臺幣壹仟伍佰元沒收，如全部或一部│
│  │          │不能沒收時，以其財產抵償之。                                            │
│  │          │                                                                        │
│  │          │                                                                        │
├─┼─────┼────────────────────────────────────┤
│5 │   (五)     │販賣第一級毒品，累犯，處有期徒刑拾伍年拾壹月，褫奪公權捌年。            │
│  │          │扣案如附表二編號1 至2 所示之物，均沒收銷燬之；扣案如附表二編號3 至7 、9 │
│  │          │所示之物，均沒收；未扣案之販賣第一級毒品所得財物新臺幣捌仟貳佰元沒收，如│
│  │          │全部或一部不能沒收時，以其財產抵償之。                                  │
│  │          │                                                                        │
│  │          │                                                                        │
├─┼─────┼────────────────────────────────────┤
│6 │  (六)      │販賣第一級毒品，累犯，處有期徒刑拾伍年陸月，褫奪公權捌年。扣案如附表二編│
│  │          │號1 至2 所示之物，均沒收銷燬之；扣案如附表二編號3 至5 、8 、9 所示之物，│
│  │          │均沒收；未扣案之販賣第一級毒品所得財物新臺幣壹仟元沒收，如全部或一部不能│
│  │          │沒收時，以其財產抵償之。                                                │
└─┴─────┴────────────────────────────────────┘
┌────────────────────────────────────────────┐
│附表二 ：                                                                               │
├──┬──────────────────┬────────┬─────────────┤
│編號│扣押物品名稱                        │出處            │說明                      │
├──┼──────────────────┼────────┼─────────────┤
│1   │海洛因拾貳包（合計淨重柒點柒陸公克）│甲○○岡山住處  │                          │
├──┼──────────────────┼────────┼─────────────┤
│2   │後開電子磅秤、白色塑膠分裝鏟上殘留之│同上            │                          │
│    │微量海洛因                          │                │                          │
├──┼──────────────────┼────────┼─────────────┤
│3   │前開海洛因之空包裝袋（亦即夾鍊袋）拾│同上            │甲○○所有，供犯事實欄所示│
│    │貳只（總重參點捌柒公克）            │                │犯行所用之物              │
├──┼──────────────────┼────────┼─────────────┤
│4   │電子磅秤壹臺                        │同上            │同上                      │
├──┼──────────────────┼────────┼─────────────┤
│5   │白色塑膠分裝鏟壹支                  │同上            │同上                      │
├──┼──────────────────┼────────┼─────────────┤
│6   │筆記本壹本（內載記鍾為科、林雅慧之行│甲○○永康住處  │甲○○所有，供犯事實欄(一)  │
│    │動電話號碼）                        │                │(二)(三)(五)所示犯行所用之物    │
├──┼──────────────────┼────────┼─────────────┤
│7   │黑色GPRS廠牌（內含和信公司0000000000│甲○○岡山住處  │甲○○所有，供犯事實欄(一)  │
│    │號SIM 卡壹枚）行動電話壹支          │                │(二)(三)(五)所示犯行所用之物    │
├──┼──────────────────┼────────┼─────────────┤
│8   │白色BENQ廠牌（內含和信公司0000000000│同上            │甲○○所有，供犯事實欄(四)、│
│    │號SIM 卡壹枚）行動電話壹支          │                │(六)所示犯行所用之物        │
├──┼──────────────────┼────────┼─────────────┤
│9   │空夾鏈袋壹包                        │同上            │預備供分裝海洛因所用之物  │
├──┼──────────────────┼────────┼─────────────┤
│10  │黑色塑膠分裝鏟壹支（檢驗報告參見本院│同上            │與本案犯行俱尚無相涉      │
│    │卷一第93 頁）                       │                │                          │
├──┼──────────────────┼────────┼─────────────┤
│11  │銀色GPRS廠牌（內含台灣大哥大        │同上            │同上                      │
│    │0000000000號SIM 卡壹枚）行動電話壹支│                │                          │
├──┴──────────────────┴────────┴─────────────┤
│註：編號7 、8 、11所示之各該SIM 卡係屬申辦人所有（各該電信公司相關說明函參見本院卷第13  │
│5-135 之1 頁）                                                                          │
└────────────────────────────────────────────┘


司法院資訊處製作；財團法人民間司法改革基金會備份。
